【裁判字號】    99,交聲,875
【裁判日期】    990614
【裁判案由】    交管條例聲異
【裁判全文】
臺灣板橋地方法院交通事件裁定         99年度交聲字第875號
原處分機關  交通部公路總局臺北區監理所
異  議  人
即受處分人  甲○○
上列異議人即受處分人因違反道路交通管理處罰條例案件，對於
交通部公路總局臺北區監理所民國99年3月15日所為之北監自裁
字第裁40-P00000000號處分，聲明異議，本院裁定如下：
    主  文
異議駁回。
    理  由
一、原處分意旨略以：異議人即受處分人甲○○於民國98年12月
    5日22時47分許，駕駛車牌號碼W5-5648號自用一般小客車，
    行經花蓮市○○路與中美路口，因有「駕車行經有燈光號誌
    管制之交岔路口闖紅燈」之違規行為，經花蓮縣政府警察局
    花蓮分局警員當場填製花警交字第P00000000號舉發違反道
    路交通管理事件通知單予以舉發後，原處分機關於99年3月
    15日以北監自裁字第裁40-P00000000號違反道路交通管理事
    件裁決書，依道路交通管理處罰條例第53條第1項、第63條
    第1項第3款（裁決書漏載第3款）之規定，裁處罰鍰新臺幣
    （下同）2,700元，並記違規點數3點。
二、異議意旨略以：伊確無闖紅燈，當時是在找路，車速很慢，
    ，確實有看到自己行向是綠燈，應是伊綠燈過了，員警的車
    靠近時號誌轉為紅燈，所以誤以為伊闖紅燈，且員警在中美
    路的位置看不到伊行向的號誌。此外，僅以「目睹」為違規
    之依據有欠週詳，應以科學方法舉證，另伊係府前路右轉中
    美路，縱有違規亦屬紅燈右轉，為此聲明異議，請求撤銷原
    處分云云。
三、按汽車駕駛人，行經有燈光號誌管制之交岔路口闖紅燈者，
    處1,800 元以上5,400 元以下罰鍰，並記違規點數3 點，道
    路交通管理處罰條例第53條第1 項、第63條第1 項第3 款分
    別定有明文。
四、經查：
(一)、異議人於98年12月5日22時47分許，駕駛車號W5-5648號自用
    一般小客車，行經有燈光號誌管制之花蓮市○○路、中美路
    口，經花蓮縣政府警察局花蓮分局員警劉穎耕以「駕車行經
    有燈光號誌管制之交岔路口闖紅燈」為由，當場攔停並製單
    舉發等事實，有花蓮縣警察局98年12月5日花警交字第P0000
    0000號舉發違反道路交通管理事件通知單影本、原處分機關
    99年3月15日北監自裁字第裁40-P00000000號違反道路交通
    管理事件裁決書、花蓮縣警察局花蓮分局99年1月27日花市
    警交字第0990001705號函各1份附卷可稽，是此部分之事實
    堪予認定。
(二)、雖異議人辯稱：其確實有看到綠燈，並無闖紅燈，且員警看
    不到其行向燈號云云。惟經本院傳喚證人即舉發員警劉穎耕
    到庭並具結證稱：我當天與另一位同事開車行經中美路北往
    南方向，是由我同事駕車，經過中美路及府前路口，發現1
    台深綠色的車子闖紅燈，方向是府前路北往南，是在我們車
    子的右手邊，異議人闖紅燈過路口後，我們就尾隨過去，攔
    停異議人車輛，告發的過程有錄音。我當時是親眼目擊異議
    人闖紅燈，他確實是闖越府前路的紅燈，我才過去尾隨的。
    我看到府前路的燈號是指我庭呈現場圖左上角有一個斜的紅
    綠燈。異議人當時被攔停後，表示他是來辦理公務的，我就
    告訴他他也不能闖紅燈，他回答說他知道，但是他沒有注意
    到，之後異議人就以找旅館的藉口說他沒有注意到這個路口
    有無紅綠燈。看到異議人闖紅燈時該路口號誌不是剛轉換，
    我看到異議人時，異議人車子已經在路口一半，我們當時剛
    到路口準備要尾隨異議人等語（見本院99年5月18日訊問筆
    錄第2至4頁），並庭呈現場圖、舉發過程錄音檔及譯文各1
    份。衡以證人劉穎耕對異議人闖紅燈之經過陳述詳盡，且亦
    無不合常理或矛盾之處，復經具結擔保其證言之真實性，衡
    情當不致甘冒涉犯偽證罪之風險，而故意設詞攀誣或虛構違
    規事實以陷害異議人之理，是其前揭關於如何發現及舉發異
    議人闖越紅燈之經過應屬信實，堪予採信。且經本院勘驗上
    揭舉發過程錄音檔結果，異議人於遭員警攔停當下，係向舉
    發員警表示：「我沒有發覺是紅燈」、「我是先轉過來，有
    紅燈，之後有紅燈嗎? 」、「根本就不知道啊，錄影... 我
    根本就不知道，我根本就沒有那個意思說我闖紅燈嘛」、「
    我根本意識裡面就是沒有闖紅燈」、「( 警員：我們有看到
    你違規) 那你為什麼不告訴我，你離了差不多1 千公尺才告
    訴我，真的啊，紅燈在哪邊嘛」等語，有本院勘驗筆錄1 份
    在卷可參，倘異議人確係在綠燈時通過前揭路口，何以不在
    遭警攔停舉發之第一現場，即以「其係在號誌為綠燈時通過
    路口」為由向員警據理力爭，反係一再反覆以「未意識到紅
    燈」、「沒有發覺是紅燈」等語置辯，是異議人事後於本院
    訊問時辯稱其通過路口時有看到號誌為綠燈云云，自不足採
    信。
(三)、至異議人另辯稱：本件應提出科學方法舉證云云。然對於駕
    駛人闖紅燈之違規行為，法無明文須以照片或錄影紀錄憑以
    認定，自應由行政機關本於職權調查一夫據後認定之，否則
    ，倘要求一律須以照片或錄影紀錄證明，非但虛耗國家資源
    ，且顯然違反道路交通行政具有之機動、迅速、多元特性，
    有害主管機關稽查不法、維護道路交通安全之行政目的。故
    執勤員警本乎個人之感官知覺，親自見聞客觀情狀所為之證
    述，亦屬合法之證據資料，倘經調查結果，認其證詞明確，
    無故意構陷及錯認誤判之虞，具有相當之證明力，據以認定
    違規事實成立者，洵屬法之所許，異議人前開所辯，尚有誤
    會。
(四)、至異議人又辯稱：倘其縱有違規，亦屬紅燈右轉云云。惟所
    謂「紅燈右轉」，應指車輛行經交岔路口遇紅燈時，將車輛
    右轉入與該路口接連之交岔路而言，如直接穿越該交岔路口
    前進，無論係直行或斜行，皆非屬紅燈右轉。本件異議人行
    駛路線，係沿府前路 (北往南)直行，穿越介壽二街路口，
    沿中美路（北往南）繼續直行，有上揭現場圖、YAHOO奇摩
    地圖各1份在卷可憑，則其既已穿越交岔之介壽二街路口前
    行，依上開說明，異議人之駕駛行為，顯非屬「右轉」之行
    為，異議人上開所辯，亦屬誤會。
五、綜上所述，異議人即受處分人確有於前述時、地闖紅燈之違
    規行為。是原處分機關援引道路交通管理處罰條例第53 條
    第1項、第63條第1項第3款（裁決書漏載第3款）之規定，據
    以裁處罰鍰2,700元，並記違規點數3點，核無違誤，本件異
    議人之異議為無理由，應予駁回。
據上論斷，應依道路交通案件處理辦法第19條，裁定如主文。
中    華    民    國    99    年    6     月    14    日
                  交通法庭  法  官  陳昭筠
以上正本證明與原本無異。
如不服本裁定應於送達後5日內向本院提出抗告狀。
                            書記官  黃文儀
中    華    民    國    99    年    6     月    15    日

司法院資訊處製作；財團法人民間司法改革基金會備份。
